【裁判字號】    89,自緝,641
【裁判日期】    900131
【裁判案由】    詐欺
【裁判全文】
臺灣台中地方法院刑事判決                        八十九年度自緝字第六四一號
    自  訴  人  甲○○
    代  理  人  丙○○
    被      告  乙○○
    選任辯護人  張淑琪
右列被告因詐欺案件，經自訴人提起自訴，本院判決如左：
    主      文
乙○○無罪。
    理      由
一、自訴意旨略以：被告乙○○於民國八十三年四月二十三日，以其興建「崇德大版
    圖」房屋為由，向自訴人甲○○詐稱：其為忠虹建設開發股份有限公司（以下簡
    稱忠虹建設）之負責人，急需資金週轉等語，自訴人甲○○不疑有他，乃借給被
    告乙○○新台幣（下同）二千二百萬元，其中四百萬元以現金交付，另一千八百
    萬元係以自訴人甲○○之配偶張江雪絨所有位於台中縣豐原市○○○路一七六號
    房屋及坐落之基地，向合作金庫銀行南豐原支庫抵押貸款支付，被告乙○○同意
    自行繳納貸款利息，惟被告乙○○已逾一年八個月之久未再繳付利息，經自訴人
    甲○○於八十八年四月六日以存證信函通知被告乙○○出面解決，被告乙○○竟
    回函略以：「本公司茲因不景氣，財務調度困難，等來日景氣復甦，手頭寬裕，
    自會分期償還」等語，予以塘塞，經自訴人甲○○調查，發現被告乙○○並非忠
    虹建設之負責人，亦無被告乙○○其人，忠虹建設之負責人為張永昆，自訴人甲
    ○○始知受騙，被告乙○○冒用忠虹建設之負責人，以興建房屋為由，向自訴人
    詐得二千二百萬元，因認被告乙○○涉有刑法第三百三十九條第一項之詐欺取財
    罪嫌云云。
二、按犯罪事實應依證據認定之，無證據不得推定其犯罪事實，又不能證明被告犯罪
    者，應為無罪判決之諭知，刑事訴訟法第一百五十四條、第三百零一條第一項定
    有明文。又認定不利於被告之證據須依積極證據，苟積極證據不足為不利於被告
    事實之認定時，即應為有利被告之認定，更不必有何有利之證據，最高法院三十
    年上字第八一六號判例可資參照。
三、自訴人甲○○認被告乙○○涉有詐欺取財罪行，無非以被告係冒用忠虹建設之負
    責人，以興建房屋需資金週轉為由，向其詐得二千二百萬元為其主要論據。訊據
    被告堅決否認有何詐欺取財之犯行，辯稱：其原為忠虹建設之負責人，自訴人係
    張六洽祭祀公業之管理人，忠虹建設於八十二年間和張六洽祭祀公業合建「崇德
    大版圖」預售屋，且房子早已蓋好，且已銷售完畢，其並未積欠自訴人金錢，並
    未詐欺等語。經查：
(一)、被告於八十三年四月二十三日向自訴人借款二千二百萬元，其中一千八百萬元，
    自訴人係以其妻張江雪絨所有坐落台中縣豐原段八五Ｏ之九、八五Ｏ之十地號及
    一六五七建號為擔保，於八十三年四月二十二日起，向合作金庫銀行南豐原分行
    借款一千八百萬元，被告同意繳付上開貸款利息等情，業據自訴人指訴明確，復
    有合作金庫銀行南豐原分行九十年一月三日合金南豐放字第一Ｏ五號函、被告書
    立之同意書影本一份、土地所有權狀影本二份、建築改良物所有權狀影本一份附
    卷可稽，且依被告於八十九年一月三十一日對自訴人所發之存證信函內，亦載明
    「．．本人在此鄭重聲明掉此筆款項」等語，被告亦已承認此項借貸債務。惟
    依自訴人於本院審理時指稱：「（被告繳了銀行貸款利息至何時未再繳？）八十
    六年九月起就未繳」等語，足見被告於取得借款後，已依約繳納約三年四個月之
    貸款利息，而依上開合作金庫銀行南豐原分行函附放款帳務資料查詢單所示，上
    開貸款每月應繳納之利息在十萬元以上，是被告業已繳付四百萬元以上之利息，
    倘若被告自始即有詐欺之意圖，當無持續繳納如此鉅額利息之可能。
(二)、另依自訴人於本院審理時指稱：「忠虹建設跟張六洽祭祀公業合建，我是管理人
    ，他開給祭祀公業的票跳票」、「他向我週轉要兌現開給祭祀公業的票」、「（
    被告當初是忠虹建設公司負責人？）當時確實是被告接洽，而且房子也有蓋好」
    、「（你為何要借他二千二百萬元？）因為我是管理人，怕會訴訟，會沒面子」
    、「（二千二百萬元你何用？）繳回祭祀公業帳戶」、「（合建完成後，忠虹建
    設有無過戶五間店面給祭祀公業？）有」、「（崇德大版圖合建結束後，是否與
    被告另有合建？）有，八十五年間」、「（忠虹公司與你們合建後有給祭祀公業
    多少錢？）我要看帳冊才知道，大約有七千多萬元，含退票的部分有一億元左右
    」等語，顯然被告原確實為忠虹建設之負責人，且與張六洽祭祀公業合建「崇德
    大版圖」預售屋，並已興建及銷售完畢，忠虹建設並已過戶五間店面及支付盈收
    款七千多萬元給張六洽祭祀公業，嗣雙方又另行合建一預售屋，此亦有台中市政
    府工務局核發之使用執照影本四份在卷可按。設若被告自始即有詐欺之意圖，殊
    無仍將預售屋興建完成並過戶五間店面及支付盈收款七千多萬元給張六洽祭祀公
    業之必要，而自訴人倘認係遭詐欺，亦無仍與忠虹建設簽訂另一合建契約之可能
    。況自訴人係因擔任張六洽祭祀公業之管理人，因懼怕興訟致其有失顏面，所以
    才借款二千二百萬元給被告，供作兌現被告簽發給張六洽祭祀公業之支票用，則
    自訴人原已明瞭被告支票退票之事實，自已清楚被告當時之資金調度確有問題，
    卻仍借款給被告，尚難認被告有何施用詐術之行為，以及自訴人有何陷於錯誤之
    情形。
(三)、基上說明，本件應僅屬被告與自訴人間因借貸所生之民事糾葛，自難認被告有何
    詐欺取財之罪行。
五、綜上所述，被告之辯解應可採信，此外復查無其他積極之證據足以證明被告有何
    自訴人所指之詐欺取財犯行，既不能證明被告犯罪，爰依法為無罪判決之諭知。
據上論斷，應依刑事訴訟法第三百四十三條、第三百零一條第一項，判決如主文。
中    華    民    國      九十        年      一      月      三十一    日
                                      臺灣台中地方法院刑事第七庭
                                          法  官  簡源希
右正本證明與原本無異。
如不服本判決，應於判決送達後十日內向本院提出上訴狀，上訴於臺灣高等法院臺中
分院( 須附繕本 )。
                                          書記官
中    華    民    國      九十      年       二      月     六         日


司法院資訊處製作；財團法人民間司法改革基金會備份。
